【裁判字號】    90,訴,511
【裁判日期】    900831
【裁判案由】    侵權行為損害賠償
【裁判全文】
臺灣彰化地方法院民事判決  九十年度訴字第五一一號
    原      告  甲○○
    訴訟代理人  沈朝江律師
    被      告  辛○○
                癸○○
    訴訟代理人  壬○○
    被      告  乙○○
                戊○○
                丙○○
                己○○
                子○○○
                庚○○
    訴訟代理人  丁○○
右當事人間請求侵權行為損害賠償事件，本院判決如左：
    主      文
原告之訴及假執行之聲請均駁回。
訴訟費用由原告負擔。
    事      實
甲、原告方面：
一、聲明：被告等應連帶給付原告新臺幣（下同）七十九萬六千一百二十元及自起訴
    狀繕本送達被告等翌日起至清償日止，按週年利率百分之五計算之利息，並願預
    供擔保請求宣告假執行。
二、陳述：
    坐落彰化市○○段第五地號（地籍圖重測前為快官段第一０三之三地號）土地為
    被告辛○○、壬○○、癸○○等三人所共有，應有部分各三分之一；坐落同段第
    六地號（地籍圖重測前為快官段第一０三之三九地號）土地為被告乙○○、戊○○、丙○○、丁○○、己○○、子○○○、林碧芷等七人公同共有（即林燕銂之
    繼承人），兩筆土地相毗鄰。民國八十九年間前揭土地辦理籍圖重測，被告等均
    為至親，經地政單位通知到場指界，其中被告辛○○、壬○○、癸○○、丙○○
    、丁○○五人到場，丙○○、丁○○二人故意附合辛○○、壬○○、癸○○三人
    為免其地上物被拆除，而為不實之指界，使地政機關依其五人之指界為地籍圖之
    重測，致台鳳段第五地號土地面積由原來之二０六平方公尺變更為二四六平方公
    尺，增加四十平方公尺，而同段第六地號土地面積由原來之二０六平方公尺變更
    為一六四．四四平方公尺，減少四十一．五六平方公尺。因林燕銂生前積欠彰化
    市農會貸款，經該農會向鈞院民事執行處聲請查封拍賣系爭彰化市○○段第六地
    號土地及地上建築物，由原告於八十九年九月七日以六百三十三萬七千元拍得，
    並於同年月二十九日登記取得所有權。本件地政機關依據被告等故意之不實指界
    測量，致使原告向法院拍買取得之土地減少四十．五六平方公尺，被告等應負共
    同侵權行為連帶損害賠償責任，為此提起本件訴訟。
四、證據：提出土地登記簿謄本影本六件、地籍圖重測地籍調查表影本一件、補正表
    一件、地籍圖謄本影本一件及不動產權利移轉證書影本一件。
乙、被告方面：
一、聲明：如主文所示。
二、陳述：
  （一）系爭土地於重測時僅被告壬○○、癸○○、丙○○、丁○○到場指界，其中
        壬○○尚代理被告辛○○，其餘被告則未到場，當時被告等並未故意錯誤指
        界，況系爭土地重測結果公告期間，亦無人提出異議，而被告等更無從預見
        原告嗣後會經由拍賣標的系爭土地，自無侵害原告權利之故意。
  （二）被告向法院競拍時應已取得重測資料，原告不應該將其所拍得土地面積減少
        之不利情事歸責於被告。
丙、本院依職權調閱本院八十八年度執字第五五七四號卷宗。
    理      由
一、原告主張坐落彰化市○○段第五地號（地籍圖重測前為快官段第一０三之三地號
    ）土地為被告辛○○、壬○○、癸○○等三人所共有，應有部分各三分之一；坐
    落同段第六地號（地籍圖重測前為快官段第一０三之三九地號）土地為被告乙○○、戊○○、丙○○、丁○○、己○○、子○○○、林碧芷等七人公同共有（即
    林燕銂之繼承人），兩筆土地相毗鄰。民國八十九年間前揭土地辦理籍圖重測，
    被告等均為至親，經地政單位通知到場指界，其中被告辛○○、壬○○、癸○○
    、丙○○、丁○○五人到場，丙○○、丁○○二人故意附合辛○○、壬○○、癸○○三人為免其地上物被拆除，而為不實之指界，使地政機關依其五人之指界為
    地籍圖之重測，致台鳳段第五地號土地面積由原來之二０六平方公尺變更為二四
    六平方公尺，增加四十平方公尺，而同段第六地號土地面積由原來之二０六平方
    公尺變更為一六四．四四平方公尺，減少四十一．五六平方公尺。因林燕銂生前
    積欠彰化市農會貸款，經該農會向鈞院民事執行處聲請查封拍賣系爭彰化市○○
    段第六地號土地及地上建築物，由原告於八十九年九月七日以六百三十三萬七千
    元拍得，並於同年月二十九日登記取得所有權。本件地政機關依據被告等故意或
    過失之不實指界測量，致使原告向法院拍買取得之土地減少四十．五六平方公尺
    ，被告等應負共同侵權行為連帶損害賠償責任等語。被告則以系爭土地於重測時
    僅被告壬○○、癸○○、丙○○、丁○○到場指界，其中壬○○尚代理被告辛○○，其餘被告則未到場，當時被告等並未故意錯誤指界，況系爭土地重測結果公
    告期間，亦無人提出異議，而被告等更無從預見原告嗣後會經由拍賣標的系爭土
    地，自無侵害原告權利之故意；再被告向法院競拍時應已取得重測資料，原告不
    應該將其所拍得土地面積減少之不利情事歸責於被告等語資為抗辯。
二、經查，系爭坐落彰化市○○段第五地號（地籍圖重測前為快官段第一０三之三地
    號）土地為被告辛○○、壬○○、癸○○等三人所共有，應有部分各三分之一；
    坐落同段第六地號（地籍圖重測前為快官段第一０三之三九地號）土地為被告乙○○、戊○○、丙○○、丁○○、己○○、子○○○、林碧芷等七人公同共有（
    即林燕銂之繼承人），兩筆土地相毗鄰，因林燕銂生前積欠彰化市農會貸款，經
    該農會於八十八年六月二十五日向本院民事執行處聲請查封拍賣系爭彰化市○○
    段第六地號土地及地上建築物，系爭土地於八十八年八月二日經彰化縣政府鑑定
    其價格後，由本院於八十九年六月二十九日核定其拍賣最低價格並揭示其面積為
    二０六平方公尺於拍賣公告後，於八十九年七月二十日第一次拍賣因無人投標致
    本次拍賣不成立，同年八月十日第二次拍賣再因無人投標致二次拍賣不成立，八
    十九年九月七日第三次拍賣，才由原告以六百三十三萬七千元競拍買得；而本院
    民事執行處以八十九年九月六日彰院松執己八十八年執字第五五七四號函託彰化
    縣彰化地政事務所塗銷系爭土地原查封登記，並准由原告辦理所有權移轉登記，
    該函文所載之面積亦為二０六平方公尺，且嗣後本院於八十九年九月七日核發之
    系爭土地之不動產移轉證書其面積亦載為二０六平方公尺等情，為兩造所不爭執
    ，復經本院依職權調閱本院本院八十八年度執字第五五七四號卷宗查核無訛，應
    堪信為真實。
三、又查，系爭土地於辦理重測時，僅被告丙○○分別於八十九年五月二十四日及同
    年八月二十五日到場指界，及被告丁○○於八十九年八月二十五日到場指界，其
    餘被告均未到場。而原快官段第一０三之三九地號土地之面積載為二０六平方尺
    ，於八十九年十一月八日地籍圖重測登記時，其面積部分未記載，僅於限制登記
    事項附註：重測前面積二０六平方公尺，本案土地重測界址爭議未解決；九十年
    四月十三日再為地籍圖重測登記時，其面積始記載為一六四．四四平方公尺等情
    ，分別有原告提出之地籍圖重測地籍調查表、土地登記簿謄本等可稽，且為原告
    所是認之事實。
四、按重新實施地籍測量時，土地所有權人應於地政機關通知之限期內，自行設立界
    標，並到場指界，逾期不設立界標或到場指界者，得依左列順序逕行施測：（一
    ）鄰地界址（二）現使用人之指界（三）參照舊地籍圖（四）地方習慣；土地有
    權人因設立界標或到場指界發生界址爭議時，準用第五十九條第二項規定處理之
    。又按重新實施地籍測量之結果，應予公告，其期間為三十日；土地所有權人認
    為前項測量結果有錯誤時，除未依前條之規定設立界標或到場指界者外，得於公
    告期間內，向地政機關繳納複丈費，聲請複丈，經複丈者，不得再聲請複丈；逾
    公告期間未經聲請複丈，或複丈結果無誤或更正者，地政機關應即據以辦理土地
    標示變更登記。土地法第四十六條之二、第四十六條之三分別有明文。依上所述
    ，系爭土地在八十九年九月七日由本院核發之系爭土地之不動產移轉證書時，其
    所有權即移轉為原告所有。而重新實施地籍測量時，除土地所有權人行設立界標
    或到場指界外，地政機關尚得依鄰地界址、現使用人之指界、參照舊地籍圖及地
    方習慣等逕行施測，發生爭議時，即應準用土地法第五十九條第二項規定處理。
    則系爭土地或因作業程序未妥，致未由真正所有權人即本件原告到場指界而逕行
    施測，然嗣後八十九年十一月八日系爭土地之重測界址既有爭議，即應依前述土
    地法第五十九條第二項規定：即土地權利關係人，在前條公告期間內，如有異議
    ，得於向該管直轄市或縣市機關以書面提出，並應附具證明文件；因前項異議而
    生土地權利爭執時，應由該管直轄市或縣市地政機關予以調處，不服調處者，應
    於接到調處通知後十五日內，向司法機關訴請處理，逾期不起訴，依原調處結果
    辦理之。乃原告竟未依上述程序處理系爭土地之界址爭議，而僅憑系爭土地嗣後
    於九十年四月十三日再為地籍圖重測登記時，面積經登載為一六四．四四平方尺
    ，即遽認被告為系爭土地之重測指界有故意不法侵害其權利，而依侵權行為請求
    被告賠償其損害。原告之主張，自不足採。
五、何況被告中僅壬○○、癸○○、丙○○、丁○○到場指界，其餘被告均未到場，
    而壬○○等人指界之時間，既均在原告九十年九月七日之競拍時點前，被告等人
    自無可能得以預見原告嗣後拍得系爭土地之情形。是原告以此推論被告等人對於
    系爭土地之重測指界之行為有何故意不實，亦有未恰。
六、從而，原告主張上情，既無從證明被告等人對系爭土地之重測指界之實行有何故
    意不法可言，則原告依據民法第一百八十四條第一項前段侵權行為之法律關係請
    求被告賠償如訴之聲明之損害，即無理由，應予駁回。原告之訴既經敗訴判決，
    則其假執行之聲請即失所依附，應併予駁回。
七、本件事證已臻明確，兩造其餘攻擊防禦方法，與本件判決結果不生影響，爰不一
    一論述，併此敘明。
八、據上論結，本件原告之訴為無理由，依民事訴訟法第七十八條，判決如主文。
中      華      民      國    九十    年      八      月      三十一    日
                                  臺灣彰化地方法院民事第三庭
~B法      官    郭  千  黛
右正本係照原本作成。
如不服本判決，應於判決送達後廿日之不變期間內，向本院提出上訴狀（須附繕本）
。
~B法院書記官    林  文  斌
中      華      民      國    九十    年      八      月      三十一    日


司法院資訊處製作；財團法人民間司法改革基金會備份。
